最  高  行  政  法  院  裁  定                    九十一年度裁字第三八九號
    抗  告  人  甲○○
    相  對  人  高雄縣鳳山市公所
    代  表  人  乙○○
右當事人間因違章建築事件，抗告人對於中華民國九十年一月十八日高雄高等行政法
院八十九年度訴字第四五九號裁定提起抗告，本院裁定如左：
    主  文
抗告駁回。
抗告訴訟費用由抗告人負擔。
    理  由
一、按行政訴訟法第四條第一項規定：人民因中央或地方機關之違法行政處分，認為
    損害其權利或法律上之利益，經依訴願法提起訴願而不服其決定者，得向高等行
    政法院提起撤銷訴訟。而此所謂行政處分，依訴願法第三條規定係指中央或地方
    機關就公法上具體事件所為之決定或其他公權力措施而對外直接發生法律效果之
    單方行政行為而言。次按抗告法院認抗告為不合法或無理由者，應為駁回抗告之
    裁定，行政訴訟法第二百七十二條準用民事訴訟法第四百九十二條第一項亦有明
    文。
二、本件抗告意旨略謂：系爭鳳山市六之十一號都市○○道路用地，早在民國七十七
    年即已由相對人辦理徵收及撥用，並列冊管理在案。但相對人對該計劃道路用地
    並未盡妥善管理之責，任令居住於該計劃道路用地旁之軍眷住戶侵占系爭計劃道
    路用地，並違章自建房舍，以便加大加長加寬原國防部興建於計劃道路旁軍眷配
    住屋。屢經抗告人陳情，請其將違章建築拆除，以利學童及行人車輛之通行，但
    相對人均置之不理。系爭計劃道路用地，早在四十三年十月二十六日已撥相對人
    管理運用，相對人自有拆除其上違章建築之義務。抗告人之請求，於法並無不合
    ，惟原審法院不察，逕以抗告人之訴不合法為由，予以裁定駁回，於法有違。為
    此，提起本件抗告，請求廢棄原裁定，並判決依海軍總司令部（）揚眷字第一
    ○八八號及海軍陸戰隊司令部（）擎眷字第○六四○○號函示意旨，拆除鳳山
    市海光四村六三四號等數戶違章建築之房屋，打通系爭鳳山市六之十一號都市○
    ○道路南端僅五十公尺未闢道路段，以確保海光等社區五萬餘居民及學童上下學
    ，行人、車輛等通過，以確保人民行之安全云云。經查，本件抗告人因於八十八
    年五月十九日，向高雄縣政府陳情高雄縣鳳山市○○街違章建築拆除案，高雄縣
    政府於八十八年六月七日以建局管字第一八一五六號函復原告等人，謂已請相對
    人查處中，相對人乃於八十八年十月四日，以八八鳳市工字第四三三七四號函復
    抗告人略以：「經查該處係屬國軍眷區，依違章建築處理辦法第十七條規定（應
    為第十五條之誤），為國防部所管轄之業務，而非本所違章業務管轄範疇，故有
    關其侵占道路搭蓋違建事宜，請逕向國防部有關單位洽辦。」等語。嗣相對人復
    於八十八年十二月十五日邀請相關單位至現場會勘，會勘結果：「海光村眷戶牴
    觸六之一一地號都市○○道路用地，請軍方查告該眷戶是否為眷村改建範圍，該
    地區眷村改建預定辦理程期及查明牴觸六之一一地號都市○○道路用地之眷戶是
    否係軍方列管之眷舍，再行研辦。」抗告人不服，遂以前開相對人八十八年十月
    四日八八鳳市工字第四三三七四號函為原處分，對之為行政爭訟。本件相對人以
    系爭計劃道路非其管理等語，函復抗告人，雖有不妥，惟按行政機關對違章建築
    之取締與拆除，而使鄰近人民獲得附隨之利益，僅屬反射利益，並非建築法規所
    直接保障之法律上利益。因此，行政機關未依人民之檢舉對之取締、拆除，亦僅
    係反射利益受影響，尚非得據以行政爭訟對之表示不服。次按相對人上開之函復
    核其性質，僅係相對人對抗告人所為之單純事實述或理由說明，並非就具體事
    件適用公法法規對外直接發生法律效果之單方行政行為，既非屬行政處分，訴願
    、再訴願決定，均以程序理由，予以不受理，原審法院復以原告之訴不合法，裁
    定駁回其訴，揆諸首揭說明，核無不合，本件抗告難謂為有理由，應予駁回。
三、據上論結，本件抗告為無理由，爰依行政訴訟法第二百七十二條、第一百零四條
    、民事訴訟法第四百九十二條第一項、第九十五條、第七十八條，裁定如主文。
中    華    民    國    九十一      年      五        月      九        日
                    最 高 行 政 法 院  第 四 庭
                                審 判 長 法  官      廖  政  雄
                                         法  官      趙  永  康
                                         法  官      林  清  祥
                                         法  官      鍾  耀  光
                                         法  官      姜  仁  脩
右  正  本  證  明  與  原  本  無  異
                                         法院書記官  莊  俊  亨
中    華    民    國    九十一      年      五        月      十        日
